【裁判字號】    94,上訴,1527
【裁判日期】    950420
【裁判案由】    違反毒品危害防制條例
【裁判全文】
臺灣高等法院高雄分院刑事判決        94年度上訴字第1527號
上  訴  人  臺灣高雄地方法院檢察署檢察官
被      告  甲○○
選任辯護人  劉新安律師
上列上訴人因被告違反毒品危害防制條例案件，不服臺灣高雄地
方法院92年度訴字第2237號中華民國94年9 月5 日第一審判決（
起訴案號：臺灣高雄地方法院檢察署91年度偵字第17774 號），
提起上訴，本院判決如下：
    主  文
原判決撤銷。
甲○○共同連續販賣第一級毒品，處有期徒刑捌年。扣案如附表
一所示編號三所示之物，沒收銷燬之；扣案如附表一編號四、五
、六所示之物，均沒收；販賣第一級毒品海洛因所得新台幣貳萬
元沒收。如全部或一部不能沒收，以其財產抵償之。
    事  實
一、甲○○與乙○○（已判刑確定）係同居男女朋友關係，竟共
    同基於販賣第一級毒品海洛因牟利之概括犯意聯絡，自91年
    3 月上旬某日起至同年4 月上旬某日止，於張崇銘欲購買毒
    品時，即撥打乙○○所有之0000000000號行動電話聯絡乙○
    ○或甲○○，並約定交易數量、金額及地點之方式，連續在
    高雄縣岡山鎮○○○路112 號前，以每包新台幣（下同）2,
    000 元之價格，販賣第一級毒品海洛因予張崇銘共計10次，
    得款2 萬元。嗣於91年4 月12日上午11時許，為警前往高雄
    縣岡山鎮○○○路112 號11樓之1 執行搜索，並扣得海洛因
    17包（淨重81.66 公克，包裝重10.93 公克）、乙○○所有
    供販賣毒品所用之研磨機1 台、電子磅秤1 台、夾鏈袋5 大
    包、分裝用削尖吸管4 支等物，如附表一、二所示。於警員
    執行搜索時，適有張崇銘以0000000000號行動電話撥打上開
    乙○○所有之0000000000號行動電話聯絡欲購買2,000 元之
    海洛因，經警員佯稱應允買賣後，於同日12時許，在約定交
    易海洛因之高雄縣岡山鎮○○○路112 號前逮捕張崇銘，而
    查悉上情。
二、案經高雄市政府警察局新興分局移送台灣高雄地方法院檢察
    署檢察官偵查起訴。
    理  由
一、訊據被告甲○○矢口否認有販賣第一級毒品海洛因犯行，辯
    稱：我雖與乙○○同居，但時常回家住，並無與乙○○販賣
    海洛因予張崇銘之情事，我於警詢中因施用毒品毒癮發作，
    精神迷糊，警察強令伊仍為陳述，係以不正當方法取供，故
    當時之自白並不可採；另乙○○、張崇銘並未明確證述伊參
    與販賣毒品犯行，伊僅曾介紹張崇銘予乙○○認識，並未協
    助乙○○販賣毒品云云。
二、經查
  (一)被告於91年4 月12日警詢自白稱：「（據乙○○筆錄供述，
    張崇銘要購買毒品時，平時都是他跟你聯絡？）以前都是張
    崇銘跟乙○○聯絡，但是最近幾次都跟我聯絡，聯絡都是交
    易毒品，有時候跟乙○○交易，有時跟我交易。」（17774
    號偵查卷頁18），於同日偵查筆錄自白稱「（乙○○說張崇
    銘要買毒品時都是與你聯絡？）對，他打手機0000000000，
    每次交易4 、5 千元，有時我會拿貨給他，毒品是乙○○，
    我幫他賣，都是他們自己講好價錢，我再拿去給他。」（16
    17號偵查卷頁5 背面），於同日聲押庭時，於法官面前亦自
    白稱「（對檢察官羈押聲請書有何意見？）沒意見，我只有
    幫忙拿1次而已。」等語（原審91年度聲羈字第259 號卷頁3
    背面）。其前後關於販賣予張崇銘之次數與金額之陳述略有
    不同，但對於與乙○○共同販賣海洛因予張崇銘之基本陳述
    則無異。至於被告抗辯伊於警詢時毒癮發作，意識不清楚，
    但警察硬要伊回答，伊就隨便說，警詢自白應無證據能力等
    語，然查：證人即當時為被告製作筆錄之警員宋毓俊於原審
    證稱：「（製作筆錄之時，被告當時之精神狀況如何？有無
    施用毒品？）很平靜，很正常，而且當時否認有施用毒品。
    （被告抗辯精神不濟，有趴在桌上睡覺，另外1 位警察有拿
    立可白丟她，叫她起來，有何意見？）我們是在大辦公室訊
    問被告，旁邊有很多人，不可能有此情形。」等語明確在卷
    （見原審卷(二)第23、24頁），另參酌：倘被告於警詢當時，
    果真有不適合接受訊問之情形，衡情於同日之偵查庭或聲押
    庭中，應會向承辦檢察官或法官為上開抗辯，然其均未如此
    ，乃有違常情，故本院認證人宋毓俊之證詞較為可信，被告
    於警詢中之自白，並非係在意識不清楚之情形而為之，亦無
    遭受任何不正當方法取供，自有證據能力，得為證據，於此
    明。
  (二)證人張崇銘於91年4 月12日警詢時供稱：警方於91年4 月12
    日下午12時許，持檢察官核發之搜索票前往被告住處執行搜
    索時，我此時在高雄市楠梓區先以行動電話號碼0000000000
    號撥打被告之行動電話0000000000號連絡前往被告112 號樓
    下時，我再次以行動電話撥打被告之行動電話告知我已到樓
    下，並將購買毒品之現金2,000 元置於駕駛座車門邊等候交
    易，此時警方就前來將我查獲，並當場比對我行動電話撥出
    打給被告之行動電話記錄；我係自91年3 月初起，每次約2
    至3 天就以2,000 元至3,000 元前往被告住處樓下購買海洛
    因施用，總共約向被告購買得10餘次左右毒品海洛因施用等
    語（見警卷第11頁）；嗣於同日檢察官偵訊時供稱：「（如
    扣押物品清單所示之物何人所有？）向乙○○買，共於91年
    3 月間開始，每次2 、3 千元向他買，共買十多次。」等語
    （見台灣高雄地方法院檢察署91年度毒偵字第1648號卷第43
    頁反面）；另於檢察官偵查中證述：「（直接向甲○○購買
    海洛因，或向乙○○購買海洛因與甲○○聯繫？）都有。」
    等語（見本案偵查卷第135 頁背面）。證人張崇銘就其曾向
    乙○○及甲○○購買海洛因毒品乙節，核與同案被告乙○○
    於警詢時供稱：「（張崇銘於警方調查中明確指證你，自91
    年3 月初開始每2 、3 天就以新台幣2,000 元至3,000 元代
    價在你樓下向你購買毒品施用，前後共十餘次………，你做
    何解釋）張崇銘僅有2 、3 次電話聯絡甲○○，再由我帶他
    去拿毒品」等語；及被告甲○○於警詢時供稱：「（據乙○
    ○筆錄中供述，張崇銘要購買毒品時，平時都是他和你聯絡
    ？）以前都是張崇銘和乙○○聯絡，但是最近幾次都跟我聯
    絡，聯絡都是交易毒品，有時候跟乙○○交易，有時跟我交
    易。」、「（你們平常交易何種毒品，如何交易？）我們平
    常都是交易海洛因，都是一邊交錢一邊交貨。」等語，相互
    符合；又證人張崇銘就91年4 月12日撥打0000000000號行動
    電話欲向乙○○購買2,000 元海洛因乙節，核與證人即警員
    林清發、宋毓俊於另案原審（92年度訴字第68號）及本院（
    93年上訴字第993 號）乙○○被訴販賣第一級毒品海洛因案
    件證述之情節（詳後），均相互符合；而張崇銘已於93年
    3 月6 日死亡，有個人資料查詢結果單在卷可稽致本院無法
    傳喚到庭作證，本院斟酌上情，認證人張崇銘於警詢中所述
    ，具有可信之特別狀況，且為證明犯罪事實存否所必要，其
    於警詢前開所述，依刑事訴訟法第159 條之3 第1 款規定，
    自有證據能力，得為證據。又張崇銘上開於檢察官偵訊所為
    之陳述，並無顯不可信之特別狀況，依刑事訴訟法第159 條
    之1 第2 項之規定，得為證據。另證人林清發、宋毓俊上開
    於審判外向法官所為之陳述，依同法第159 條之1 第1 項之
    規定，亦得為證據。又共同被告乙○○上開警詢之供述，係
    被告以外之人於審判外之陳述，惟被告及其辯護人於本院審
    理時，均未於言詞辯論終結前聲明異議，本院審酌乙○○警
    詢中之陳述，並無不法取供之情形，認為適當，依同法第15
    9 條之5 第2 項之規定，自有證據能力，亦得為證據，併此
    明。
  (三)高雄市政府警察局新興分局警員林清發等人於91年4 月12日
    ，持原審法院91年度聲搜字第568 號搜索票，前往高雄縣岡
    山鎮○○○路112 號11樓之1 被告住處執行搜索，當場扣得
    白色粉末17包（淨重81.66 公克，包裝重10.93 公克）、研
    磨機1 台、電子磅秤1 台、夾鏈袋5 大包、分裝用削尖吸管
    4 支等物品之事實，有上開搜索票1 紙、搜索扣押筆錄、扣
    押物品目錄表各1 份及現場照片11張附卷可稽（見原審法院
    91年度聲搜字第568 號卷第40頁至第45頁、偵卷第3 頁至第
    8 頁）；而上開扣案物品送驗結果，白色粉末17包確定為第
    一級毒品海洛因（淨重81.66 公克，包裝重10.93 公克）、
    研磨機1 台及分裝用削尖吸管4 支則均殘留無法析離之第一
    級毒品海洛因，有法務部調查局91年6 月18日調科壹字第22
    0013554 號鑑定通知書1 紙（見偵卷第70頁），及高雄醫學
    大學附設中和紀念醫院檢驗報告附卷可稽（見原審卷92年度
    訴字第68號卷(一)第120 頁、第97頁）。
  (四)證人即查獲警員林清發於另案偵查中及原審時證述：因監聽
    發現乙○○有涉嫌販賣毒品，才聲請搜索票，當天緝捕以後
    ，乙○○手機響起，張崇銘打電話進來，是警方接聽，張崇
    銘說要買2 ，到樓下還會打來，張崇銘到了又會打1 次，警
    方就下樓看到張崇銘站在自己開來的自用小客車旁，2,000
    元放在前車內側把手處，警方當場請張崇銘以手機顯示號碼
    ，才知道剛才的電話是張崇銘打的等語（見台灣高雄地方法
    院檢察署91年度偵字第7872號偵查卷第43頁、原審92年度訴
    字第68號卷(二)第33、34頁）。證人即查獲警員宋毓俊於另案
    原審審理時結證：我負責電話監聽，我在電話中聽到張崇銘
    在楠梓打電話給乙○○要買2,000 元海洛因，我立刻離開機
    房與搜索之警員會合，我到達時警方有一部分人在乙○○住
    處，有一部分人在樓下等張崇銘的車子，我與其他警員一起
    在樓下等張崇銘，警方找到張崇銘車子停在大樓對面路邊，
    駕駛座車窗打開，警方請張崇銘拿出手機核對，發現張崇銘
    曾打乙○○的電話，並在駕駛座旁邊發現2,000 元等語（見
    原審同上卷(二)第38 頁至第39頁），不僅與證人張崇銘上
    開警詢及檢察官偵查中之證述相符，且與被告甲○○於警詢
    時供稱：張祟銘買毒品以前都是和乙○○聯絡，但是最近幾
    次都跟我聯絡，平常都是交易海洛因，都是一邊交錢一邊交
    貨等語（見警訊卷第14頁），相互符合。被告雖辯稱：所述
    不實在，警員要我配合這麼說，張崇銘未曾打電話給我要向
    我買毒品，我曾聽說過與張崇銘合資購買毒品云云。然證人
    即警員林清發於本院93年上訴字第993 號93年12月8 日審理
    時結證：本件查獲時甲○○有在現場，她有說乙○○有在賣
    毒品，搜索逮捕乙○○時，乙○○之手機響起，由我們警員
    張松照接聽，張崇銘說「瘦仔，買2,000 」，張松照聽完電
    話後告訴我們說張崇銘已在樓下，我們才下去抓他，當時張
    崇銘將2,000 元放在駕駛座旁邊，該2,000 元有扣案等語（
    見本院上開卷第97頁至第99頁），而證人林清發、宋毓俊為
    職司偵查犯罪之公務員，與被告等並無恩怨，衡情應無誣陷
    其2 人之必要，其證詞復與其他客觀事證相符，自堪採信。
    又證人張崇銘於91年4 月12日為警查獲時，經警採集其尿液
    送檢驗結果呈嗎啡陽性反應，並經原審法院於91年4 月12日
    以91年度毒聲第2001號刑事裁定送勒戒處所觀察、勒戒之事
    實，有高雄市立凱旋醫院煙毒尿液檢驗成績書、高雄市政府
    警察局新興分局煙毒尿液送驗登記代碼對照表及原審法院91
    年度毒聲字第2001號裁定附卷可稽（見原審法院91年度毒聲
    第2001號卷第46頁、第66頁至第67頁），足見證人張崇銘應
    係向乙○○及甲○○購買海洛因施用無誤。至證人張崇銘於
    91年5 月21日檢察官偵訊時翻異前詞，改稱：並未向乙○○
    及甲○○購買毒品，係與乙○○合資購買，因一次買的多，
    價格較便宜等語（見偵查卷第37頁反面）。同案被告乙○○
    於偵查中、原審及本院雖供稱：甲○○未參與販毒云云，經
    核與上開事證不符，均難採為有利於被告之認定。
  (五)參以扣案之海洛因共17包，毛重高達81.66 公克，數量非微
    ，顯非一般施用者持有毒品之狀態，復有分裝毒品用之研磨
    機1 台、電子磅秤1 台、夾鏈袋5 大包、分裝用削尖吸管4
    支，以及張崇銘案發時欲向乙○○購買海洛因之2,000 元扣
    案可資佐證，益證乙○○持有上開海洛因應係供其等2 人販
    賣之用，殆無疑義。又依一般社會觀念以觀，販賣行為在通
    常情形下均係以牟利為其主要誘因及目的，本案被告販賣第
    一級毒品海洛因之犯行，為最輕本刑無期徒刑以上之罪，如
    於買賣之過程中無利可圖，其何必甘冒觸犯刑罰之高度風險
    幫助他人取得毒品？是依一般經驗法則，自堪信其取得海洛
    因再轉賣張崇銘時，其買入價格必較賣出時低廉或賣出之數
    量、純度有所減少，係屬合理之認定。從而，被告等確有從
    中賺取買賣價差以牟利之意圖及行為甚明。至被告等於前揭
    買賣行為中所得之金額，張崇銘於警詢及檢察官偵訊均供稱
    ：於91年3 月間開始，每次2 、3 千元向乙○○買，共買十
    多次等語（見警訊卷第11頁、台灣高雄地方法院檢察署91年
    度毒偵字第1648號卷第43頁反面），張崇銘向被告購買毒品
    之次數，以及各次購買金額多少，並無法確定，而張崇銘業
    已死亡，業如前述，而被告復否認犯罪，則客觀上顯難再以
    其他方式查證詳實，依罪疑惟輕之原則，自應以對被告較有
    利之次數、及各次交易金額認定交易金額，逾此部分之指證
    ，尚乏積極證據可資佐證，自難逕為不利於被告之認定。從
    而，本案之交易次數及金額應依共計交易10次，每次2,000
    元之標準計算，其販賣第一級毒品海洛因之總金額即為
    20,000元。
  (六)綜上所述，足見被告上開所辯，顯係卸責之詞，均無足採。
    被告與乙○○共同意圖營利，自91年3 月初某日起至91年4
    月間止連續販賣第一級毒品海洛因予張崇銘之犯行，事證明
    確，其販賣第一級毒品海洛因犯行，堪以認定。
三、按海洛因係毒品危害防制條例第2 條第2 項第1 款所示之第
    一級毒品，被告意圖牟利販賣海洛因給張崇銘，核被告所為
    ，係犯毒品危害防制條例第4 條第1 項之販賣第一級毒品罪
    。被告持有第一級毒品海洛因之低度行為，為其後販賣第一
    級毒品海洛因之高度行為所吸收，不另論罪。被告與乙○○
    間就上開犯行，彼此間互有犯意聯絡及行為分擔，為共同正
    犯。被告所為販賣第一級毒品海洛因之犯行，前後時間緊接
    ，所犯構成要件相同，顯係出於概括犯意反覆為之，為連續
    犯，應依刑法第56條規定，論以一罪，並加重其刑。然其所
    犯販賣毒品罪法定刑為死刑、無期徒刑，依刑法第64條第1
    項、第65條第1 項之規定，不得加重，僅就罰金刑部分予以
    加重。又被告販賣數量及所得均非甚鉅，所犯情節非重，且
    共犯乙○○係居於主導地位，被告情節較乙○○輕，若科以
    最低法定本刑無期徒刑，猶嫌過重，情輕法重，其犯罪之情
    狀尚非全無可憫，爰依刑法第59條之規定，酌減輕其刑。
四、原審未予詳查，遽為被告無罪之諭知，尚有未當，公訴人上
    訴意旨，執此指摘原判決不當為有理由，自應由本院將原判
    決撤銷改判。審酌被告因與乙○○同居，一時失慮，而參與
    犯罪，所犯情節非重，犯罪所得非鉅等一切情狀，量處如主
    文第2 項所示之刑，以資懲儆。又扣案如附表一編號3 所示
    之物，因殘留海洛因不能析離，應視為毒品，併依毒品危害
    防制條例第18條第1 項前段之規定宣告沒收銷燬之；扣案如
    附表一編號4 至6 所示之物，係共犯乙○○所有，業據其供
    承在卷，被告雖否認販毒犯行，惟其中編號4 、6 所示之物
    ，衡情應係其等販賣毒品所用之物（其中如附表一編號6 之
    SIM 卡，依電話公司行動電話契約之約定，其所有權屬於電
    信公司，而非被告所有，自無庸宣告沒收），爰依同條例第
    19條第1 項規定宣告沒收，另其中編號5 所示之夾鏈袋5 大
    包，係被告預備供販賣海洛因所用之物，應依刑法第38條第
    1 項第2 款規定宣告沒收。又販賣第一級毒品海洛因所得2
    萬元，應依毒品危害防制條例第19條第1 項規定沒收，如全
    部或一部不能沒收時，以其財產抵償之。至扣案如附表二編
    號2 所示之物，應係供吸食海洛因所用之物；如附表二編號
    3 所示之帳冊，係證人曾加明所有，業據曾加明證述在卷，
    且該帳冊之記載與本案被告涉犯販賣海洛因之犯行無涉；如
    附表二編號4 所示之現金187,400 元，並無證據證明係共同
    被告乙○○販毒所得；如附表二編號7 、編號10至編號12所
    示之物，均係吸用甲基安非他命之器具，均與本案被告涉犯
    販賣第一級毒品無涉；如附表二編號13所示之行動電話3 具
    ，並無證據證明與被告本案販賣毒品犯行有關，均不予宣告
    沒收。又扣案如附表一編號1 、2 及附表二編號1 、5 、8
    、9 所示之物，均經檢察官處分沒收銷燬，有臺灣高雄地方
    法院檢察署檢察官扣押物品處分命令附卷可佐（見原審92年
    度訴字第68號卷(二)第67頁，其中如附表二編號1 、5 、8 、
    9 亦與本案被告販賣海洛因之犯行無關聯性），均已滅失，
    亦不宣告沒收。
五、公訴意旨另以：被告基於連續販賣第一級毒品海洛因之概括
    犯意，自91年3 月間起迄同年4 月間止，利用行動電話0000
    000000對外連繫並約定交易地點之方式，以每小包海洛因2,
    000 至3,000 元不等之價格販賣給不特定人，因認被告亦涉
    犯毒品危害防制條例第4 條第1 項之罪嫌云云。惟訊據被告
    堅決否認有公訴人起訴之此部分犯行，辯稱：我並未販賣毒
    品等語。經查：公訴人認被告有此部分犯行，係以張崇銘之
    供述及行動電話0000000000號之電話監聽譯文為其論據。但
    查，張崇銘之供述僅能證明其向被告及乙○○購買海洛因10
    次，每次金額2,000 元，業如前述，尚無法據此證明被告自
    91年3 月間起至同年4 月間止有何販賣海洛因予不特定人之
    犯行。又觀以前開0000000000號電話監聽譯文（見偵查卷第
    47頁至第56頁），雖於通話中有談及「硬仔」、「軟仔」、
    「鹹仔」等毒品術語名稱，惟譯文中並無被告因意圖營利而
    販入海洛因、或已與購毒者談妥交易，及被告因販賣而交付
    毒品之任何積極證據，亦不能據此認被告自91年3 月間起迄
    同年4 月間止，利用行動電話0000000000販賣海洛因予不特
    定人。茲因查無證據證明被告有此部分犯行，原應為無罪之
    諭知，惟公訴意旨認此部分與前開有罪部分有連續犯之裁判
    上一罪關係，爰不另為無罪之諭知，附此明。
據上論斷，應依刑事訴訟法第369 條第1 項前段、第364 條、第
299 條第1 項前段，毒品危害防制條例第4 條第1 項、第18條第
1 項前段、第19條第1 項，刑法第11條、第28條、第56條、第59
條、第38條第1 項第2 款，判決如主文。
本案經檢察官林惠到庭執行職務。
中    華    民    國    95    年    4     月    20    日
                  刑事第三庭    審判長法  官  周賢銳
                                      法  官  黃仁松
                                      法  官  謝宏宗
以上正本證明與原本無異。
如不服本判決應於收受本判決後10日內向本院提出上訴書狀，其
未敘述上訴理由者，並得於提起上訴後10日內向本院補提理由書
狀（均須按他造當事人之人數附繕本）「切勿逕送上級法院」。
中    華    民    國    95    年    4     月    21    日
                                      書記官  熊惠津
附錄本判決論罪科刑法條：
毒品危害防制條例第4條第1項
製造、運輸、販賣第一級毒品者，處死刑或無期徒刑；處無期徒
刑者，得併科新臺幣 1 千萬元以下罰金。
附表一
┌──┬──────────┬────────────┐
│編號│   物  品  名  稱   │   數              量   │
├──┼──────────┼────────────┤
│1   │海洛因17包          │淨重81.66公克、包裝重   │
│    │                    │10.93公克               │
├──┼──────────┼────────────┤
│2   │殘留海洛因不能析離之│4支                     │
│    │分裝毒品用削尖吸管  │                        │
├──┼──────────┼────────────┤
│3   │殘留海洛因不能析離之│1台                     │
│    │研磨機              │                        │
├──┼──────────┼────────────┤
│4   │電子磅秤            │1台                     │
├──┼──────────┼────────────┤
│5   │分裝毒品用夾鏈袋    │5大包                   │
├──┼──────────┼────────────┤
│6   │MOTOROLA型號V808手機│1具                     │
│    │（不含門號0000000000│                        │
│    │號行動電話SIM卡1片）│                        │
└──┴──────────┴────────────┘
附表二
┌──┬──────────┬────────────┐
│編號│   物  品  名  稱   │   數              量   │
├──┼──────────┼────────────┤
│1   │摻有海洛因香煙      │2支                     │
├──┼──────────┼────────────┤
│2   │海洛因注射針筒      │3支                     │
├──┼──────────┼────────────┤
│3   │帳冊                │1本                     │
├──┼──────────┼────────────┤
│4   │新台幣187,400元     │                        │
├──┼──────────┼────────────┤
│5   │甲基安非他命5包     │驗前毛重31.6公克，驗後毛│
│    │                    │重31.5公克              │
├──┼──────────┼────────────┤
│6   │新台幣壹仟元偽鈔    │63張                    │
├──┼──────────┼────────────┤
│7   │酒精燈              │1個                     │
├──┼──────────┼────────────┤
│8   │安非他命吸食器      │2組                     │
├──┼──────────┼────────────┤
│9   │殘留甲基安非他命不能│4只                     │
│    │析離之玻璃吸食器    │                        │
├──┼──────────┼────────────┤
│10  │玻璃吸食器          │7只                     │
├──┼──────────┼────────────┤
│11  │玻璃吸食器半成品    │12只                    │
├──┼──────────┼────────────┤
│12  │噴燈器              │2只                     │
├──┼──────────┼────────────┤
│13  │行動電話            │3具（甲○○、曾加明、張 │
│    │                    │崇銘所有各1具）         │
└──┴──────────┴────────────┘
                                                FQ


司法院資訊處製作；財團法人民間司法改革基金會備份。
